【裁判字號】    98,訴,1749
【裁判日期】    990325
【裁判案由】    損害賠償
【裁判全文】
臺灣桃園地方法院民事判決              98年度訴字第1749號
原      告  甲○○
            乙○○
被      告  丙○○
上列當事人間請求損害賠償事件，原告就本院98年度審交易字第
214 號過失致死案件提起附帶民事訴訟（98年度審交附民字第84
號），經本院刑事庭裁定移送前來，於民國99年3 月11日言詞辯
論終結，本院判決如下：
    主  文
被告應給付原告新台幣貳拾貳萬參仟伍佰元，及自民國九十八年
七月三十日起，至清償日止，按年息百分之五計算之利息。
原告其餘之訴駁回。
訴訟費用由被告負擔百分之二十八，餘由原告負擔。
本判決第一項得假執行。
原告其餘假執行之聲請駁回。
    事實及理由
一、按被告於訴之變更或追加無異議，而為本案之言詞辯論者，
    視為同意變更或追加，民事訴訟法第255條第2項定有明定。
    本件原告起訴時僅列「甲○○」為原告，復於民國98年12月
    23日具狀追加被繼承人張來春之繼承人「乙○○」為原告，
    被告對此並無異議而為本案言詞辯論，視為同意原告所為訴
    之追加，依上開規定，應予准許。
二、本件原告起訴主張：被告於98年1月18日上午9時52分許，駕
    駛車牌號碼Z8-6300號自小客車，沿桃園縣大園鄉○○路○段
    內側由西向東往竹圍方向車道行駛，本應注意車前狀況，並
    隨時採取必要之安全措施，以避免危險之發生，而依當時天
    候晴、日間自然光線、路面乾燥、柏油鋪裝、無缺陷及障礙
    物、視距良好等狀況，並非不能注意，詎被告行經上開路段
    254 號附近，適有原告之被繼承人張來春沿上開路段同向車
    道騎乘腳踏車，然被告卻煞避不及而撞及張來春，致其受有
    頭部外傷併小腦出血及左側脛腓骨骨折之傷害，經送醫急救
    後延至98年1月21日上午10 時30分許死亡。而被告因前述過
    失致死犯行，業經本院刑事庭以98年度審交易字第214 號判
    決處有期徒刑4 月確定在案。按因故意或過失，不法侵害他
    人之權利者，負損害賠償責任；不法侵害他人致死者，對於
    支出醫療及增加生活上需要之費用或殯葬費之人，亦應負損
    害賠償責任；不法侵害他人致死者，被害人之父、母、子、
    女及配偶，雖非財產上之損害，亦得請求賠償相當之金額，
    民法第184條第1項前段、第192條第1項前段、第194 條分別
    定有明文。本件原告甲○○、乙○○為被繼承人張來春之子
    女，被告因上開過失行為不法侵害張來春致死，原告自得依
    前揭規定請求被告賠償，原告已支出張來春之醫療費新台幣
    （下同）3萬元、喪葬費80 萬元及因此事故突遭喪失雙親（
    原告之母張郭雪因無法承受喪夫痛苦，亦因傷心過度死亡）
    ，令原告甲○○、乙○○內心悲痛莫名，爰各請求被告賠償
    200萬元之精神慰撫金，惟扣除原告已領取強制保險費150萬
    元後，及被害人應負之過失比例外，被告應給付原告80萬元
    ，及自刑事附帶民事起訴狀繕本送達翌日起至清償日止，按
    年息5%計算之利息；並願供擔保，請准宣告假執行。
三、被告則以：雖被告於本件車禍有過失，但當日其駕駛系爭小
    客車行經上開肇事路段內側車道時，是張來春突從外側車道
    騎乘腳踏車穿越馬路、違法行駛於快車道，而被告因前方視
    線被其他車輛擋住，等看到張來春時已煞車不及才會撞及張
    來春之腳踏車。而對於原告請求之上開醫療費、喪葬費等費
    用金額並無意見，並原告於偵查中亦陳稱只需被告賠償喪葬
    費即可。又原告既已領取強制保險費150 萬元，則被告應已
    盡賠償之義務等情置辯，並聲明：駁回原告之訴。
四、原告起訴主張：被告於上揭時、地駕車肇事，致使原告之被
    繼承人張來春受有頭部外傷併小腦出血及左側脛腓骨骨折之
    傷害，經送醫急救後仍發生死亡之結果等情，已為被告所自
    承（見本院99年1月14日言詞辯論筆錄第1頁），是原告此部
    分之主張堪信為真實。被告既因不法侵害原告之身體，自應
    依民法第184條第1項前段規定，負侵權行為損害賠償責任。
五、茲就原告請求之各項損害分別審酌如下：
    (一)殯葬費用及醫療費用部分：
      原告甲○○主張其支出殯葬費用及醫療費用共83萬元之情
      ，為被告所不爭執，是原告甲○○此部分之主張應屬有據
      。
    (二)精神慰撫金部分：
      查被害人為13年5 月21日生，於本件車禍致死時年84歲，
      原告喪父，哀傷逾恆，精神上之打擊甚大，本院斟酌本件
      事故發生之實際狀況，及兩造財產、收入等情，認原告請
      求精神慰撫金以每人150 萬元為適當，原告逾此部分之請
      求，則無理由。
    (三)綜上所述，原告共可請求之金額為383 萬元（83+150+150
      ）。
六、被告抗辯本件被害人與有過失，主張過失相抵等情。經查：
    (一)按慢車應在劃設之慢車道上靠右順序行駛；慢車不得侵入
      快車道或人行道行駛。道路交通安全規則第124 條定有明
      文。本件被害人於上揭時騎乘自行車途經系爭道路，依當
      時天氣晴、日間自然光、路面乾燥、無缺陷、無障礙物、
      視距良好等一切情形，能注意竟疏於注意上揭規定，貿然
      進入快車道致肇事，其有過失甚明。
    (二)按汽車行駛時，駕駛人應注意車前狀況及兩車併行之間隔
      ，並隨時採取必要之安全措施。道路交通安全規則第94條
      第3 項定有明文。本件被告固不否認其有過失，惟抗辯：
      「行經肇事地點我前方有一輛自用小客車，他突然由內側
      車道向右變換車道，我突然看見有一輛由張來春騎乘腳踏
      車，好像要橫越國際路，騎乘腳踏車橫在內側車道我發現
      時要煞車已來不及我左前保險桿撞到腳踏車前輪左側」（
      參見台灣桃園地方法院檢察署98年度相字第143 號卷第7
      頁背面），是其過失比例低等情。查：肇事現場為雙向4
      線道，中間隔安全島，單向2 線道及慢車道，被告所駕駛
      之自用小客車停於內側車道近安全島處，左、右保險桿均
      有擦撞痕跡、前檔風玻璃破裂且呈中間向駕駛人方向破裂
      狀，被害人騎乘之自行車已被移動之情，此觀諸前開相卷
      第10頁至14頁現場相片自明。本院認依上情及駕車經驗，
      被告所抗辯「其前有一部車輛、其自用小客車左前保險桿
      撞擊被害人自行車前輪左側」均不實在，理由如下：1.依
      上所述，肇事時，被告之自用小客車停於近安全島處，若
      被告之自用小客車左前保險桿撞擊被害人自行車左前輪，
      因前方有安全島擋道，則該自行車必停於現場車頭偏左，
      方有可能遭被告所駕駛之自用小客車左前保險桿撞擊左前
      輪，此時唯一可能即是被害人停於現場欲下車抬腳踏車橫
      越安全島，但肇事現場係觀音往竹圍之濱海道路車流量不
      小，如此穿越，危險極高，且觀諸現場相片安全島上種滿
      路樹且有水泥石台，未見有空間足供人與腳踏車通過，被
      害人所騎乘之腳踏車又屬古老型（後有載貨架），重量不
      輕，對一84歲之老人而言，似不易抬起橫過石台，是依常
      情，被害人不可能如此穿越道路，故被告抗辯其自用小客
      車左前保險桿撞擊被害人自行車之左前輪，與常情有違，
      不足採信。2.參酌被告自用小客車之右前保險桿亦有擦撞
      痕，及被告之自用小客車前檔風玻璃係呈中間往駕駛座方
      向破裂之情，可知被害人係騎乘自行車從外側進入內側車
      道，自行車左前輪遭被告之自用小客車右前保險桿撞擊，
      因自行車係向左前行駛，被告之自用小客車係直行，二股
      力量交互作用，致自行車往前行進，被害人往後飛出，而
      撞擊被告之自用小客車前檔風玻璃中間偏駕駛座，故被害
      人應是甫從外側車道騎入內側車道時即遭被告自用小客車
      右保險桿撞擊，若如被告所抗辯「其車之前有一輛自用小
      客車因見被害人騎乘自行車進入內側車道為閃避之而變換
      車道，駛入外側車道」，則該前行之自用小客車看見被害
      人之自行車時，被害人之自行車尚在外側車道，前行之自
      用小客車除緊急煞車或加速通過外，實無他法可閃避被害
      人之自行車，蓋左方是安全島，而右方外側車道有被害人
      之斜行自行車，是本院認被告抗辯前方有車閃避被害人之
      自行車致其不及反應而撞擊被害人自行車之詞，應是臨訟
      杜撰推諉責任之詞，不足採信，綜上所述，本件應是被害
      人騎乘自行車進入內側車道，被告因未注意車前狀況，未
      發現前方有部自行車從外側車道駛入內側車道，致撞擊被
      害人之自行車，亦即被告只要注意車前狀況，採取必要之
      安全措施，即可輕易避免本件事故之發生，被告雖非主要
      過失，但其過失程度亦屬非輕，本院認被告應負之過失比
      例為百分之四十五，是原告可請求之金額為1,723,500 元
      （3,830,000 ×0. 45 ）。
七、按強制汽車責任保險法第30條規定：「保險人依本法規定給
    付之保險金，視為加害人或被保險人損害賠償金額之一部分
    ；加害人或被保險人受賠償請求時，得扣除之。」查原告等
    人於本件事故後，已受保險公司理賠保險金150 萬元之事實
    ，為兩造所不爭執，則依強制汽車責任保險法第30條規定應
    予以扣除，原告可請求之金額為223,500 元（1,723,500-
    1,500,000 ）。
六、從而，原告依據侵權行為之法律關係，請求被告給付223,50
    0 元，及自起訴狀繕本送達翌日（即98年7 月30日）起至清
    償日止，按年息百分之5 計算之利息為有理由，應予准許。
    逾此範圍之請求，即無所據，應予駁回。
七、本件原告勝訴部分，因所命給付之金額未逾500,000 元，應
    由本院依職權宣告假執行。至於原告敗訴部分，假執行亦失
    所附麗，應予駁回。
八、本件事證已臻明確，兩造間其餘攻擊防禦方法，核與本判決
    結果不生任何影響，爰不一一予以論述，附此敘明。
九、據上論結，本件原告之訴為一部有理由，一部無理由，依民
    事訴訟法第79條、第389 條第1 項第5 款，判決如主文。
中    華    民    國    99    年     3     月    25   日
                       民事第一庭法  官  吳爭奇
上為正本係照原本作成。
如對本判決上訴，須於判決送達後20日內向本院提出上訴狀。
中    華    民    國    99    年     3     月    26   日
                                 書記官  黃瓊儀

司法院資訊處製作；財團法人民間司法改革基金會備份。
